【裁判字號】    95,簡上,319
【裁判日期】    951117
【裁判案由】    詐欺
【裁判全文】
臺灣臺南地方法院刑事判決             95年度簡上字第319號
上  訴  人  臺灣臺南地方法院檢察署檢察官
被      告  乙○○
                    現於高雄左營郵政90192號信箱部隊服役
上列上訴人因被告詐欺案件，不服本院九十五年度簡字第一六０
０號民國九十五年六月十二日第一審判決（聲請簡易判決處刑案
號：九十四年偵字第一四八二０號），提起上訴，本院判決如下
：
    主  文
上訴駁回。
乙○○緩刑貳年。
    事  實
一、乙○○雖預見提供自己所有之金融帳戶存摺、印章、金融卡
    暨密碼予他人使用，他人有可能利用其帳戶遂行犯罪行為，
    藉以確保犯罪所得之不法利益及避免暴露真實身分遭警查緝
    ，然其因需錢使用，竟基於縱有人持其所有之帳戶作為詐騙
    之犯罪工具，亦不違背其本意之幫助犯意，於民國九十四年
    六月間某日，在不詳地點，以新臺幣（下同）三千元之代價
    ，將其所有在第一商業銀行佳里分行（下稱第一銀行）所開
    立之帳號00000000000號帳戶（下稱第一銀行帳
    戶）之存摺、印章、金融卡及密碼，交付予姓名不詳自稱「
    葉政誠」之成年男子（下稱「葉政誠」），「葉政誠」旋意
    圖為自己不法所有之詐欺犯意，於九十四年六月二十八日撥
    打電話予甲○○，佯稱係「安信貸款代辦中心」員工，表示
    可協助代為辦理貸款云云，致甲○○陷於錯誤，依指示將個
    人身分資料傳真予「葉政誠」，並於同年七月十二日，依指
    示前往復華銀行，辦理甲○○於該銀行開設之000000
    0000000000號帳戶可使用語音轉帳入戶之約定，
    「葉政誠」再於同年八月二日下午三時許撥打電話予甲○○
    ，佯稱貸款申請業已核准，甲○○遂又循其指示撥打電話操
    作按鍵，於九十四年八月二日下午三時十九分許，以語音轉
    帳方式，自上開0000000000000000號帳戶
    內，將十萬零四百零三元（業扣除手續費後之入帳金額）轉
    帳至乙○○之第一銀行帳戶內，再續於同年月三日下午三時
    十九分許，同依上揭語音轉帳方式，自上開0000000
    000000000號帳戶內將十九萬九千九百八十三元（
    業扣除手續費後之入帳金額）轉帳至乙○○之第一銀行帳戶
    內，「葉政誠」並將上開詐得之轉帳金額提領。嗣因甲○○
    發覺有異報警處理，始為警循線查獲。
二、案經臺南縣警察局佳里分局報請臺灣臺南地方法院檢察檢察
    官偵查後聲請簡易判決處刑。
    理  由
一、告訴人甲○○及證人邱勺容之警詢，以及復華銀行存戶使用
    變更／註銷自動化服務機器轉帳入戶約定書一份（見警卷第
    十二頁），檢察官及被告乙○○於本院調查證據時，均知曉
    為審判外之言詞及書面陳述，係為傳聞證據，且至言詞辯論
    終結前均未聲明異議，本院審酌上開言詞及書面陳述作成之
    情況，認為適當，依刑事訴訟法第一百五十九條之五第二項
    規定，得為證據。又告訴人之復華銀行000000000
    0000000號帳戶之存摺交易往來明細查詢及第一銀行
    佳里分行九十四年八月二十二日（９４）一佳字第一八六號
    函附之被告之第一銀行帳戶之交易明細表各一份（分見警卷
    第十一頁、第十四頁、第十五頁），係銀行就上開帳戶之存
    、提款使用情形，以機械記錄方式列印而出之資料，非被告
    以外之人於審判外之言詞或書面陳述，並非傳聞證據，無刑
    事訴訟法第一百五十九條第一項之適用；再自動櫃員機監視
    器畫面翻拍照片二幀（見警卷第十六頁），係以科學、機械
    之方式，對於所拍攝內容所為忠實且正確之記錄，性質上並
    非供述證據，應無刑事訴訟法第一百五十九條第一項規定之
    適用，核先敘明。
二、訊據被告對於上揭事實均坦承不諱，核與告訴人及證人邱勺
    容於警詢中陳述之情節相符，並有告訴人之復華銀行000
    0000000000000號帳戶之存摺交易往來明細查
    詢及第一銀行佳里分行九十四年八月二十二日（９４）一佳
    字第一八六號函附之被告之第一銀行帳戶之交易明細表各一
    份，以及告訴人轉帳至被告之第一銀行帳戶內之款項遭人提
    領之自動櫃員機監視器畫面翻拍照片二幀可稽。查被告於審
    理中坦承知悉其所提供予他人之帳戶，可能會遭他人用於犯
    罪等語，且按不肖之徒為掩飾不法行徑，避免執法人員之追
    究處罰，經常利用他人帳戶之存摺、金融卡及密碼轉帳或提
    領犯罪所得，藉以掩蓋犯罪行為之情形，業經新聞及電視等
    大眾傳播系統多所報導，政府亦宣導民眾注意防範，一般人
    本於生活經驗及認識，在客觀上可預見完全不相識之人要求
    提供金融機構存款帳戶之存摺、金融卡及密碼供其使用之行
    徑，輒與利用該帳戶進行詐欺此財產性犯罪之工具有密切關
    聯，被告乃一年長之成年人，並非年幼無知或與社會隔絕之
    人，依其智識能力及社會生活經驗，對於將自己開設之帳戶
    之存摺、金融卡及密碼交予不相識之人，該帳戶將有可能會
    被利用作為實行詐欺犯罪之工具一事應有所預見，然其為求
    獲取三千元之代價，將其所有之第一銀行帳戶之存摺、印章
    、金融卡及密碼，交付予「葉政誠」，使「葉政誠」得藉以
    遂行本件向告訴人詐騙金錢之犯罪，則被告本身存有縱有人
    持其第一銀行帳戶之之存摺、印章、金融卡暨密碼作為詐騙
    之犯罪工具而進行詐欺犯罪，亦不違背其本意之幫助故意，
    應堪認定。從而，本件事證明確，被告犯行洵堪認定。
三、查向被告購買其所有之第一銀行存摺、印章、金融卡及密碼
    ，供對告訴人實行詐欺行為之「葉政誠」，係觸犯刑法第三
    百三十九條第一項詐欺取財罪，是核被告所為，係詐欺取財
    罪之幫助犯，爰依刑法第三十條第二項，按正犯之刑減輕之
    （修正施行後刑法第三十條規定，係將原規定作文字修正為
    「幫助他人實行犯罪者，為幫助犯。」，僅有用語之區別，
    無關刑罰之變動，無比較適用之必要）。又刑法於九十四年
    二月二日修正公布，並於九十五年七月一日施行，按刑法第
    二條第一項規定：「行為後法律有變更者，適用行為時之法
    律。但行為後之法律有利於行為人者，適用最有利於行為人
    之法律」，被告行為後，刑法第四十一條第一項前段易科罰
    金之規定業修正變更為：「犯最重本刑為五年以下有期徒刑
    以下之刑之罪，而受六個月以下有期徒刑或拘役之宣告者，
    得以新臺幣一千元、二千元或三千元折算一日，易科罰金。
    」但依據修正前刑法第四十一條第一項前段易科罰金及修正
    前罰金罰鍰提高標準條例第二條前段（現已刪除）規定，被
    告行為時易科罰金折算標準，係以銀元一百元即新臺幣三百
    元以上、銀元三百元即新臺幣九百元以下折算一日，則比較
    修正前後易科罰金折算標準，當以修正前之規定，較有利於
    被告，本件應依刑法第二條第一項前段，依修正前刑法第四
    十一條第一項前段及修正前罰金罰鍰提高標準條例第二條規
    定，定其易科罰金之折算標準；至於修正前罰金罰鍰提高標
    準條例第一條前段，業由刑法施行法第一條之一規定替代，
    然二者之罰金額度相同，只是貨幣單位由銀元改成新台幣，
    並不發生有利、不利之問題，亦非法律變更刑度之條文，當
    無比較新舊法之問題。原審以被告罪證明確，因而適用刑法
    第三十條第一項前段、第二項、第三百三十九條第一項、修
    正前第四十一條第一項前段，修正前罰金罰鍰提高標準條例
    第一條前段（現已由刑法施行法第一條之一規定替代）、第
    二條規定，並審酌被告雖無前科，教育程度為高職肄業，惟
    犯後於偵查中猶否認犯行，犯後態度欠佳，且其行為足以破
    壞社會治安及妨礙金融秩序，並增加犯罪查緝之困難，復造
    成被害人財產損失甚鉅等一切情狀，量處有期徒刑三月，並
    諭知易科罰金之折算標準，且上揭被告之第一銀行帳戶之存
    摺、印章、金融卡及密碼，雖係被告所有供犯本罪所用之物
    ，惟未經扣案，且無證據證明尚屬存在，為避免將來執行困
    難，而不併為沒收之諭知，其認事用法，均無不合，量刑亦
    屬適當，雖未為上開比較適用法律，但對判決顯然不生影響
    ，尚無撤銷改判之必要（最高法院九十五年台上字第三九三
    四號判決意旨參照），是檢察官以原審判決量刑過輕為由執
    為上訴，為無理由，應予駁回。
四、末查修正前刑法第七十四條第一項第一款規定受二年以下有
    期徒刑、拘役或罰金之宣告，且未曾受有期徒刑以上刑之宣
    告者，得宣告緩刑，且於同法第七十五條規定僅須於緩刑期
    間內更故意犯罪、或緩刑前故意犯罪，而在緩刑其內受有期
    徒刑以上之宣告者，即可撤銷緩刑，然修正後刑法第七十四
    條除維持前述宣告刑之限制外，另修正改以「未曾因故意犯
    罪受有期徒刑以上刑之宣告者」即可宣告緩刑，就修正前、
    後刑法關於緩刑之相關規定加以比較，應以修正後刑法關於
    緩刑之規定較有利於被告（最高法院九十五年第八次刑事庭
    會議結論亦採同一見解）。審酌被告先前未曾受有期徒刑以
    上之宣告，有臺灣高等法院被告全國前案紀錄表可憑，其因
    一時失慮，致罹刑章，且於本院審理時坦承犯行，並深表悔
    悟，復與告訴人達成賠償損失之和解，有和解書一份可稽，
    足見其有積極彌補過錯之舉動，信經本次偵查、審理程序，
    當知所警惕而無再犯之虞，本院因認上開所宣告之刑以暫不
    執行為適當，爰依修正後刑法第七十四條第一項第一款規定
    ，併予諭知緩刑二年，以啟自新。
據上論斷，應依刑事訴訟法第四百五十五條之一第三項、第三百
六十八條，刑法第七十四條第一項第一款，判決如主文。
本案經檢察官丙○○到庭執行職務。
中    華    民    國    95    年    11    月    17    日
                        刑事第十一庭審判長法  官  張維君
                                          法  官  黃翰義
                                          法  官  陳威龍
以上正本證明與原本無異。
如不服本判決，應於收受送達後10日內向本院提出上訴書狀（應
附繕本）。
                                          書記官  鄭吉裕
中    華    民    國    95    年    11    月    17    日
附錄論罪科刑法條：
刑法第三百三十九條第一項：
意圖為自己或第三人不法之所有，以詐術使人將本人或第三人之
物交付者，處五年以下有期徒刑、拘役或科或併科一千元以下罰
金。


司法院資訊處製作；財團法人民間司法改革基金會備份。
